台灣屏東地方法院刑事判決　　　　　　　　　　　　　　九十年度訴字第八五一號
　　公　訴　人　臺灣屏東地方法院檢察署檢察官
　　被　　　告　甲○○
　　　　　　　　乙○○
右列被告等因違反廢棄物清理法案件，經檢察官提起公訴（九十年度偵字第一五００
號），本院判決如左：
    主  文
甲○○共同未依廢棄物清理法第四十一條第一項之規定，領有廢棄物清除、處理許可
文件，從事廢棄物處理，處有期徒刑壹年陸月，緩刑肆年。
乙○○共同未依廢棄物清理法第四十一條第一項之規定，領有廢棄物清除、處理許可
文件，從事廢棄物處理，處有期徒刑壹年貳月，緩刑肆年。
    事  實
一、甲○○、乙○○明知丁○○、胡耀輝（業經另案審結）未經主管機關許可，由胡
    耀輝提供其所有坐落屏東縣內埔鄉○○鄉○○段六六零之二號土地，丁○○擔任
    現場管理人，以大車每車次五百元、小車每車次三百元之代價，提供不特定人傾
    倒建築廢棄物；甲○○、乙○○亦明知未向主管機關申請核發廢棄物清除處理許
    可文件，不得從事廢棄物之處理，其等竟與丁○○、胡耀輝基於犯意之聯絡，自
    九十年二月二十三日上午九時許，以一日五千元之代價，由甲○○提供挖土機，
    乙○○操作挖土機之方式，至上址回填、掩埋堆置之廢棄物，而共同從事廢棄物
    之處理工作。嗣於九十年二月二十三日下午一時三十分許，乙○○在上址操作挖
    土機時，為警當場查獲，並扣得上開挖土機一台。
二、案經屏東縣警察局內埔分局報請台灣屏東地方法院檢察署檢察官偵查起訴。
    理  由
一、訊據被告甲○○、乙○○對於右揭犯罪事實坦承不諱，核與同案被告丁○○所述
    相符，並據同案被告戊○○、丙○○供述明確，復有現場查獲之相關照片十六張
    、查扣之挖土機責付保管單一紙附卷可稽，足徵其等之自白與事實相符，堪予採
    信。其等雖另辯稱：不知此行為係違法云云，惟按不得因不知法律而免除刑事責
    任，刑法第十六條定有明文；且政府推行環保工作、宣傳環保意識行之有年，被
    告甲○○、乙○○不得諉為不知；參以被告乙○○自承其之前均是受雇於甲○○
    從事操作挖土機拆除建築物工作，是其等對於建築廢棄物處理之相關環保法規當
    有一定之瞭解，是其等所辯無非卸責之詞，不足採信。事證明確，被告等犯行堪
    以認定。
二、(一)查被告甲○○、乙○○行為後，廢棄物清理法業於九十年十月二十四日公布施
      行，修正前廢棄物清理法第二十二條第二項第四款規定，移置修正後第四十六
      條第一項第四款，其法定刑度、處罰之主體及行為態樣仍然相同，所不同者為
      從事廢棄物清除、處理業者申請核發許可證之規定由修正前第二十條移置於修
      正後第四十一條第一項，而修正後第四十一條第一項則有除外規定，換言之，
      從事廢棄物清除、處理業務者，若有修正後第四十一條第一項但書各款情形之
      一，則無庸申請許可文件，即可受託清除、處理廢棄物業務，較諸修正前第二
      十條規定，修正後第四十一條規定顯然較為有利，就申請核發許可證之規定比
      較上開第四款之規定，可知修正後第四十六條第一項第四款之規定較修正前第
      二十二條第二項第四款規定有利，應適用修正後有利於被告之法律裁判之。
    (二)核被告甲○○、乙○○所為，係犯修正後廢棄物清理法第四十六條第一項第四
      款之未依規定領有廢棄物清除、處理許可文件，從事廢棄物處理罪。被告二人
      與胡耀輝、丁○○間，有犯意聯絡與行為分擔，皆為共同正犯。又上開罪名，
      本係以經營廢棄物之處理業務為其要件，則其罪質本具有反覆實施同一行為之
      特性，故被告等自九十年二月二十三日上午九時許起，至同日下午一時三十分
      許為警查獲時止之多次行為，應包括於一個從事廢棄物貯存、處理業務行為之
      概念中，自應僅成立一罪，尚無刑法第五十六條連續犯規定之適用。
    (三)爰審酌被告等犯罪之動機、目的、手段、時間久暫、對環境所生之污染及破壞
      、所傾倒之廢棄物尚非有毐性、危險性之有害事業廢棄物、犯後態度等一切情
      狀，分別量處如主文所示之刑。又被告等前均未曾受有期徒刑以上刑之宣告，
      有臺灣屏東地方法院檢察署刑案資料查註紀錄表及臺灣高等法院被告全國前案
      紀錄表各乙份附卷足按，因一時失慮，致罹刑章，事後已坦承犯行，深具悔意
      ，經本次偵查、起訴並到庭接受審判後，當應知所警惕，信無再犯之虞，本院
      因認對被告等所處之刑，以暫不執行為適當，爰均諭知緩刑四年，用啟自新。
    (四)按供犯罪所用之物或供犯罪預備之物，以屬於犯人者為限，得沒收之，刑法第
      三十八條第三項前段定有明文，是供犯罪所用之物是否應予沒收，以屬於犯人
      者為限，並依照具體個案之情形審究是否有沒收之必要，亦即若本案所扣押之
      物非屬於違禁物，法律乃賦予法院對於所扣押之物具有宣告沒收與否之裁量權
      限。查本案扣案之挖土機（三菱一二０型）一台，雖經被告甲○○自承為其所
      有供彼等犯罪所用之物，惟審酌被告甲○○及乙○○犯罪之情節及其行為對於
      廢棄物清理法所保護法益之侵害程度，本院認為並無加以宣告沒收之必要，併
      此述明。
據上論斷，應依刑事訴訟法第二百九十九條第一項前段，修正後廢棄物清理法第四十
六條第一項第四款，刑法第十一條前段、第二條第一項前段、第二十八條、第七十四
條第一款，判決如主文。
本案經檢察官潘國威庭執行職務。
中      華      民      國    九十一    年      六      月    二十八    日
                                    台灣屏東地方法院刑事第一庭
                                        審判長法  官  潘正屏
                    法  官  林世民
                                              法  官  楊中琪
右正本證明與原本無異。
如不服本判決應於收受本判決送達後十日內向本院提出上訴書狀，其未敘述上訴理由
者，並得於提起上訴後十日內向本院補提理由書狀（均須按他造當事人之人數附繕本
 ）「切勿逕送上級法院」
                                                書記官   謝博興
中    華    民    國     九十一      年      七      月       一      日
附錄本判決論罪科刑法條：修正後廢棄物清理法第四十六條第四款
廢棄物清理法第四十六條
有下列情形之一者，處一年以上五年以下有期徒刑，得併科新臺幣三百萬
元以下罰金：
一  任意棄置有害事業廢棄物。
二  事業負責人或相關人員未依本法規定之方式貯存、清除、處理或再利
    用廢棄物，致污染環境。
三  未經主管機關許可，提供土地回填、堆置廢棄物。
四  未依第四十一條第一項規定領有廢棄物清除、處理許可文件，從事廢
    棄物貯存、清除、處理，或未依廢棄物清除、處理許可文件內容貯存
    、清除、處理廢棄物。
五  執行機關之人員委託未取得許可文件之業者，清除、處理一般廢棄物
    者；或明知受託人非法清除、處理而仍委託。
六  公民營廢棄物處理機構負責人或相關人員、或執行機關之人員未處理
    廢棄物，開具虛偽證明。
無許可文件，以經營廢棄物清除、處理為常業者，處三年以上十年以下有
期徒刑，得併科新臺幣九百萬元以下罰金。
